【裁判字號】    90,再,83
【裁判日期】    901009
【裁判案由】    侵權行為損害賠償
【裁判全文】
台灣高等法院民事判決  九十年度再字第八三號
      再  審  原告  華連機械有限公司
      兼法定代理人  乙○○
      再  審  被告  甲○○
右當事人間侵權行為損害賠償事件，再審原告對於中華民國九十年七月十七日本院九
十年度重訴字第二一號確定判決提起再審之訴，本院判決如左：
    主    文
再審之訴駁回。
再審訴訟費用由再審原告負擔。
    事實及理由
一、本件再審原告起訴主張：再審被告之被誣告，已因再審原告乙○○被判處罪行，
    受法律制裁而還再審被告清白，是非明白，再審被告在社會上之名譽顯未因而受
    損，自無精神痛苦可言，依最高法院五十一年台上字第二二三號判例意旨，被誣
    告者如因誣告者已被判處罪刑確定，受法律制裁而還被誣告者清白，則被誣告者
    自無痛苦可言，再審被告因無精神痛苦，故不得請求賠償慰藉金，從而原確定判
    決顯與現尚有效之最高法院判例違反，依最高法院五十七年台上字第一○九一號
    判例意旨，原確定判決適用法規顯有錯誤；又原確定判決並未究明再審原告侵害
    再審被告民法第一百九十五條第一項之何種人格法益，而所謂「時間損失」亦非
    該法條規定所得請求之範圍，原確定判決於法律上顯屬無據，有判決不適用法規
    之違法，爰依民事訴訟法第四百九十六條第一項第一款提起再審之訴等語。並聲
    明：(一)原判決關於命再審原告給付再審被告新台幣五十萬元及自九十年五月二十
    六日起至清償日止按週年利率百分之五計算之利息暨負擔該部分訴訟費用之裁判
    廢棄。(二)右廢棄部分，再審被告在前審之訴駁回。(三)右廢棄部分前審之訴訟費用
    均由再審被告負擔。
    本件未經言詞辯論，再審被告亦未提出書狀作何聲明或陳述。
二、按確定判決適用法規顯有錯誤者，得以再審之訴對於確定終局判決聲明不服，民
    事訴訟法第四百九十六條第一項第一款定有明文。所謂法規，固包括判例在內，
    惟再審原告所指確定判決所違反之最高法院五十一年台上字第二二三號判例係謂
    ：「原審對於上訴人所受之名譽損害有如何痛苦情事，並未究明，若僅以上訴人
    之誣告為賠償依據，則案經判處上訴人罪刑，是非明白，被上訴人似亦無甚痛苦
    之可言，且原判決何以增加賠償慰藉金之數額，亦未說明其理由，遽命上訴人再
    賠償五千元，自有未合」等語，僅指明誣告人業經判處罪刑確定，是非明白，被
    誣告人似亦無甚痛苦可言，換言之，該判例係認原判決並未說明何以判命被告增
    加賠償慰藉金之依據，尚有未合，並非謂誣告人經判處罪刑確定後被誣告人即無
    痛苦可言，再審原告主張再審被告因再審原告被判處誣告罪確定，再審被告即無
    精神痛苦可言云云，即屬無據。查本院九十年度重訴字第二一號確定判決業已載
    明：「原告及被告乙○○本係同母異父之兄弟至親，被告乙○○竟故意虛構事實
    誣告原告，致原告因受刑事侵占、背信告訴而纏訟數年，受有重大精神、時間損
    失」、「原告高中畢業、為金號機械有限公司實際負責人；被告乙○○國小畢業
    ，為華連公司負責人，‧‧‧本院審酌原告實際被害情形、兩造身分地位及經濟
    狀況暨被告乙○○已經判處罪行確定等一切情狀，‧‧‧」等語，顯已究明再審
    被告有如何痛苦情事，並針對雙方之身分地位、資力及加害程度等各種情況予以
    審酌，與再審原告所舉之最高法院五十一年台上字第二二三號判例並無違背之處
    ，是再審原告以原確定判決違反最高法院判例，適用法規顯有錯誤云云，洵無足
    取。
三、又民事訴訟法第四百九十六條第一項第一款所謂適用法規顯有錯誤，係指確定判
    決所適用之法規顯然不合於法律規定，或與司法院現尚有效及大法官會議之解釋
    ，或本院尚有效之判例顯然違反者而言，並不包括消極的不適用法規之情形在內
    ，此觀該條款文義，並參照同法第四百六十八條將判決不適用法規與適用不當二
    者並舉之規定自明（最高法院六十年台再字第一七○號判例參照）。是依上開判
    例意旨，消極的不適用法規並不得提起再審之訴，本件再審原告另以：原確定判
    決並未究明再審原告侵害再審被告民法第一百九十五條第一項之何種人格法益，
    而所謂「時間損失」亦非依該條所得請求之範圍，有判決不適用法規之違法云云
    ，即非得據為提起再審之訴之理由。
四、是再審原告以原確定判決有民事訴訟法第四百九十六條第一項第一款適用法規顯
    有錯誤為理由，提起本件再審之訴，顯無再審理由，爰不經言詞辯論駁回之。
五、據上論結，本件再審之訴為無理由，依民事訴訟法第七十八條判決如主文。
中      華      民      國    九十      年      十      月      九      日
                                民事第九庭
                                    審判長法  官  吳  謙  仁
                                          法  官  魏  大  喨
                                          法  官  林  樹  埔
右正本係照原本作成。
不得上訴。
中      華      民      國    九十      年      十      月      九      日
                                          書記官  林  初  枝


司法院資訊處製作；財團法人民間司法改革基金會備份。
